【裁判字號】    89,抗,386
【裁判日期】    890817
【裁判案由】    偽造文書等
【裁判全文】
臺灣高等法院刑事裁定                 八十九年度抗字第三八六號
    抗  告  人
    即  自訴人  乙○○
    被      告  甲○○
右抗告人因偽造文書案件，不服台灣台北地方法院中華民國八十九年八月十七日裁定
（八十九年自字第七二○號）提告，本院裁定如左：
    主    文
抗告駁回。
    理    由
一、按法院或受命法官於自訴案件第一次審判期日前訊問及調查結果，如認為案件有
    刑事訴訟法第二百五十二條至第二百五十四條之情形者，得以裁定駁回其自訴，
    同法第三百二十六條第三項著有明文，本件抗告人即自訴人於原審自訴被告甲○
    ○涉犯偽造文書及誹謗罪嫌，無非以自訴人因赤貪聲請訴訟救助，經承審法官甲
    ○○裁定駁回，因認被告忽略其貧窮之事實，係誹謗及公務員登載不實之偽造文
    書等情，資為論據。按公務員登載不實罪係以公務員明知為不實之事項，而登載
    於職務上所掌之公文書，為其要件；而誹謗罪，係以意圖散佈於眾，而指摘或傳
    述足以毀損他人名譽之事，為其成立要件，刑法第二百十三條、第三百十條第一
    項分別定有明文。經查：(1)自訴人於原審法院民事庭聲請訴訟救助，經承辦法官
    甲○○以「聲請人所提之出監證明書與其是否有資力無涉，該中低收入戶生活補
    助申請表載明經相關單位人員審核後不予核發補助，該向村長申請經濟窘迫無資
    力證明書之函文在村長項下載明未見過乙○○，所提俱不足釋明聲請人無資力支
    出訴訟費用之主張為真實」，而駁回其聲請，此有自訴人庭提之原審法院民事庭
    八十九年救字第四一號裁定在卷可按。上開裁定，係承辦法官依自訴人為訴訟救
    助聲請時所提文書資料，是否足以認定自訴人為無資力之人所為之判斷；並無將
    明知為不實之事項登載於公文書可言。自訴人對上述裁定內容如有不服，自得以
    抗告方式救濟之；今自訴以承辦法官為不利其之判斷，遽謂法官製作之裁定為公
    務員登載不實云云，顯有誤會，而與上開法定構成要件不合。(2)觀諸上開駁回聲
    請裁定之理由，係就自訴人提出之資料不足釋明其無資力支出訴訟費用之主張為
    真實等事項詳為說明，並無於裁定內指摘或傳述足以毀損自訴人名譽之文字，自
    訴人認承辦法官駁回其聲請係誹謗云云，亦有誤會。此外復查無其他積極證據，
    足證被告有自訴人所指之犯罪，其犯罪嫌疑顯有不足，原審因依首開條文規定駁
    回其自訴，核無不當，抗告意旨仍執陳詞指摘原裁定不當，自無理由，應予駁回
    。
二、依刑事訴訟法第四百十二條，裁定如主文。
中    華    民    國    八十九    年      十        月       九         日
                        臺灣高等法院刑事第一庭
                            審判長法  官  王  振  興
                                  法  官  黃  賽  月
                                  法  官  蔡  光  治
右正本證明與原本無異。
如不服本裁定應於收受送達後五日內向本院提出抗告書狀。
                                  書記官  王  才  生
中    華    民    國    八十九    年      十        月     十六         日


司法院資訊處製作；財團法人民間司法改革基金會備份。
